【裁判字號】    90,交上易,160
【裁判日期】    900620
【裁判案由】    過失傷害
【裁判全文】
臺灣高等法院刑事判決                            九十年度交上易字第一六號
    上  訴  人
    即  被  告  乙○○
右上訴人因過失傷害案件，不服臺灣板橋地方法院九十年度交易字第三六號，中華民
國九十年二月十九日第一審判決（起訴案號：臺灣板橋地方法院檢察署八十九年度偵
字第二二四五二號）提起上訴，本院判決如左：
    主  文
原判決撤銷。
乙○○無罪。
    理  由
一、公訴意旨以：上訴人即被告乙○○於民國八十九年五月二十八日上午八時三十五
    分許，駕駛自用小客車，途經台北縣三重市○○路○段四十四巷口時，應注意汽
    車超車時應保持安全間隔，竟疏於注意，於超車時未保持安全距離，致撞及由甲
    ○○所駕駛同方向之機車，致甲○○人車倒地後，受有左膝關節多處之傷害，因
    認被告犯有刑法第二百八十四條第一項前段之過失傷害罪嫌。
二、公訴人認被告涉有右揭過失傷害犯行，無非係以告訴人之指訴、肇事現場草圖及
    台灣省車輛事故覆議鑑定委員會之鑑定，為所憑之論據。
三、按犯罪事實應依證據認定之，無證據不得推定其犯罪事實；又不能證明被告犯罪
    者，應諭知無罪之判決，刑事訴訟法第一百五十四條、第三百零一條第一項分別
    定有明文。
四、查被告駕駛Ｔ四-六一○九號自用小客車，與告訴人騎乘之ＬＫ-九七一號機車，
    於前開時地發生擦撞，告訴人因而人車倒地受傷之事實，為被告及告訴人所供陳
    在卷，並有道路交通事故調查報告表在卷可稽。惟被告及告訴人互指事故之發生
    ，對方應負過失責任，被告並辯稱：「我沒有撞到他，我開內線道，他要超車，
    撞到我右邊門開門的把手，然後他就滑出去」等語，告訴人則指稱係被告自後撞
    及其機車，其於警訊中稱：「我由重陽路一段往重新橋方向騎，一直都在慢車道
    最外側，為閃避一部靠站的公車，我往內側騎乘。已超過該部公車，但未越二車
    道的中心線。正準備往外騎恢復原行駛路線時，就被被告撞到我車左後側，造成
    我跌倒受傷」，於偵查中則稱：「前面有一公車，我跟在它後面，它停車下客，
    我超越公車過三公尺，忽然有車撞我，我就摔下滑行二、三公尺後倒下來，他將
    我扶起來，他碰到我後，車向左打到內線車道並超過我車。」（見偵查卷第七頁
    ）於原審稱：「我本來在公車後面走，後來公車靠站，我超過公車三、四公尺後
    ，我被人從後面撞到，撞到我的人繼續向前行駛，被告當時的車子在二個車道中
    間，靠外面車道多一點，撞到我之後，被告將車往裡面之車道開。」（見原審卷
    第十五頁）於本院九十年五月十日調查時猶稱：「我的車已超過公車並超過站牌
    。」等語。惟被告上訴則指稱發生事故之地點，尚未到達公車站牌處。因被告與
    告訴人就此所執不一，本院於九十年五月二十二日上午，由受命法官會同被告及
    告訴人履勘現場，經查，本件撞擊處係在上開重陽路一段四十四巷口前無誤，惟
    過四十四巷口後，始有公車站牌，撞擊點距站牌尚約有一部大型公車車身之距離
    ，亦即兩車發生事故點，尚未到達公車站牌，以上並製有勘驗筆錄在卷可稽。據
    此，已認告訴人所指不實。
五、另查，告訴人於履勘現場時稱其機車後車牌中間有一小塊油漆剝落痕跡，應是被
    撞之處，惟經實地比對，被告汽車前保險桿上緣之高度，僅及於告訴人機車後面
    車牌之下之擋土塑膠板之高度，距車牌下緣約尚有十公分之距離（見勘驗筆錄）
    。又告訴人於本院審理中另稱被告係撞及其機車之擋土塑膠板，致該擋土板破損
    云云，然卷查事故當日之照片，告訴人之機車擋土塑膠板，並無破損之情形。凡
    此，亦見告訴人所指不實。
六、告訴人指稱係被告自後撞及其機車，惟依兩車之車況，並未有任何痕跡，足證係
    被告自後撞及告訴人。
七、被告於警訊中稱：「我當時行駛在最內側車道，在案發地點，對方左側後照鏡就
    擦撞到我右側車身，他重心不穩就跌倒了。」「我車子鈑金刮損」等語，於原審
    稱：「我當時在最內側的車道，告訴人自己不小心撞到我滑出去，我沒有看到告
    訴人，告訴人超過一部公車後，撞到我右側車門，告訴人超過公車後，是從後面
    擦撞到我的車子。」（見原審卷第十四頁）另據警製之交通事故調查報告表所載
    ，被告汽車右側後門處，確有刮損痕，有該調查報告表在卷可稽，足認本件係告
    訴人之機車與被告之自小客車於車側邊擦撞，從而，亦堪信被告所述較告訴人所
    陳為可採信。
八、告訴人於受命法官履勘現場後，於本院調查及審理中，則改稱係遊覽車停車不是
    公車云云，所陳自不足採。
九、綜合以上被告、告訴人均陳稱告訴人有超過一部公車，及履勘現場情形以觀，應
    足認本件告訴人應係跟隨於公車之後，惟至事故地點時，因前面有公車站牌，公
    車欲靠站停車，因而減速慢行，並漸偏向路邊，此時跟隨於後之告訴人不待公車
    完全靠站，即欲超車，因公車尚未到站，車身尚有大部分在二線車道之外線車道
    上，此時告訴人由公車之左側超車，即不免於偏向內線車道，且未保持與被告之
    自小客車之安全間隔，而擦撞被告汽車之右側，致人車倒地受傷，據此，亦足認
    台北縣車輛行車事故鑑定委員會鑑定書認告訴人變換車道未注意安全間隔一節為
    與事實相符，可供參佐，至台灣省車輛行車事故覆議鑑定委員會意見書雖認係被
    告駕駛自小客車，超越時未保持安全間隔擦撞告訴人之機車，為肇事原因，然其
    認定係以被告超越告訴人之機車為前提事實，然此一前提事實並無確切之證據足
    以證明，自不足據以為不利於被告之認定。
十、另依卷內照片所示，被告所駕汽車右側之後照鏡，雖向後彎折，然被告於本院稱
    係事故後為防止車輛經過時擦撞，而將之折進去等語。查依照片所示，該汽車係
    停於內線快車道上，而該後照鏡後折之情形，係完全折入與車身呈平行，此種情
    形，顯然係人為有意之折入，而非擦撞所致，是被告所陳，堪予採信，自不得以
    後照鏡內折（即向後彎曲），而為不利於被告之認定。
十一、另依卷附道路交通事故調查報告表所繪現場圖，外線快車道之內側有刮擦痕二
      ．六公尺、二．四公尺，固足認告訴人之機車係摔倒於該車道，然尚不足以認
      定擦撞點即係該處，蓋機車重心不穩倒地時，其車必然傾斜倒地，則刮地痕即
      非擦撞時車輪之所在，至告訴人所指被告於撞擊告訴人後，將車左打到內線車
      道一節，並無證據足證所陳屬實，自難遽信，是以亦無從以上開機車刮地痕而
      為不利於被告之認定。
十二、綜上所述，本件告訴人指述各情，諸多與事實不符，而無由採信，自無從依告
      訴人之指訴，而認本件事故之發生係被告撞擊告訴人。此外，亦無任何證據足
      證被告於本件事故之發生為有過失，自無從證明被告有公訴意旨所指之過失傷
      害罪行，依法應對被告為無罪之諭知。
十三、原審對被告論罪科刑，自有違誤，被告上訴指摘原判決不當，即為有理由，應
      由本院將原判決撤銷改判，對被告為無罪之諭知。
據上論斷，應依刑事訴訟法第三百六十九條第一項前段、第三百六十四條、第三百零
一條第一項，判決如主文。
本案經檢察官李良忠到庭執行職務。
中      華      民      國    九十      年      六      月     二十     日
                              臺灣高等法院交通法庭
                                  審判長法  官  陳  祐  輔
                                        法  官  陳  國  文
                                        法  官  蔡  國  在
右正本證明與原本無異。
不得上訴。
                                        書記官  丁  華  平
中      華      民      國     九十     年      六      月     二十     日


司法院資訊處製作；財團法人民間司法改革基金會備份。
